最高法院民事判決　　　　　　　　　 110年度台簡上字第52號
上　訴　人　袁曾美薪
訴訟代理人　巫 宗 翰律師
被 上訴 人　江 承 翰

上列當事人間請求確認本票債權不存在事件，上訴人對於中華民
國109年11月13日臺灣桃園地方法院第二審判決（109年度原簡上
字第2號），提起上訴，本院判決如下：
    主  文
上訴駁回。
第三審訴訟費用由上訴人負擔。
    理  由
本件上訴人主張：伊為擔保訴外人即伊孫袁子杰（原名夏子杰
  ）於民國104年12月15日向被上訴人借貸新臺幣（下同）200萬
  元之債務，與袁子杰共同簽發如原判決附表所示票面金額 200
  萬元之本票（下稱系爭本票），惟被上訴人並未將200 萬元借
  款交付袁子杰。被上訴人雖主張借款予袁子杰及訴外人即伊子
  袁大偉合計200 萬元，然其銀行帳戶明細僅11筆合計23萬5239
  元係匯款予袁子杰，餘均無法證實款項受款人係袁子杰或袁大
  偉，被上訴人未舉證有何金錢交付，兩造間票據原因關係不存
  在等情，求為確認系爭本票債權對伊不存在之判決。
被上訴人則以：袁子杰及袁大偉係陸續於103、104年間向伊借
  貸，因匯款金額有上限，大部分借款金額以現金20萬元、30萬
  元或3萬元、5萬元交付，袁子杰每次收受借款現金，均簽發本
  票予伊擔保該借款。袁子杰與袁大偉分別向伊借款各約為30萬
  元、170萬元，至104年12月15日整合結算借款總金額為200 萬
  元，經袁子杰為債務承認後，因上訴人願擔保此結算後之債務
  ，遂與袁子杰共同簽發系爭本票。伊與袁子杰於104 年12月15
  日並無200 萬元借貸，系爭本票所擔保者為上開陸續借款總額
  之債務等語，資為抗辯。
原審以如下之理由，為其判斷之基礎：
㈠系爭本票上訴人之簽名，經鑑定結果與原審依職權調取上訴人
  自行書寫之文件上之簽名筆跡筆畫特徵相同，上訴人對該筆跡
  鑑定結果亦不爭執，堪信系爭本票為上訴人所共同簽發。
㈡上訴人主張共同簽發系爭本票是為擔保袁子杰於104 年12月15
  日向被上訴人借貸200 萬元之債務，惟被上訴人並未交付袁子
  杰該借款；被上訴人則抗辯其與袁子杰於該日並無200 萬元借
  貸契約，系爭本票係擔保袁子杰及袁大偉陸續於103、104年向
  其借款約30萬元、170 萬元，迄至該日整合結算歷年借款總金
  額為200 萬元所簽發，足認兩造所主張之系爭本票原因關係雖
  同為借貸，但無論是借用人、契約成立時點、借款交付時間與
  方式，均屬不同，自屬不同原因關係事由。系爭本票已完成發
  票行為，被上訴人處於得行使票據權利之狀態，上訴人既為系
  爭本票債務人，且其主張之原因關係與被上訴人不同，應先由
  上訴人就該抗辯事由負舉證之責。惟上訴人就其主張系爭本票
  簽發原因事由如借貸合意存在等相關重要事項，並未提出任何
  證據以實其說，系爭本票基礎原因關係之待證事實即無法確立
  ，難認上訴人主張為可採。
㈢綜上，票據上權利之行使本不以其原因關係存在為前提，執票
  人行使票據上權利，就其基礎之原因關係確係有效存在不負舉
  證責任，上訴人即票據債務人以自己與執票人間所存抗辯事由
  對抗執票人，應先由上訴人就該抗辯事由負主張及舉證之責。
  上訴人既無法證明系爭本票係用以擔保袁子杰於104 年12月15
  日向被上訴人借貸200 萬元債務之事實，基於票據乃文義證券
  及無因證券，被上訴人即得行使其票據權利。上訴人請求確認
  系爭本票債權對其不存在，洵屬無據，為其心證之所由得，並
  說明上訴人其餘主張及聲明證據為不足取及無須再予審酌之理
  由，因而維持第一審所為上訴人敗訴之判決，駁回其上訴。
本院之判斷：
㈠按票據乃文義證券及無因證券，票據上之權利義務悉依票上所
  載文義定之，與其基礎之原因關係各自獨立，票據上權利之行
  使不以其原因關係存在為前提。又票據債務人固得以自己與執
  票人間所存抗辯事由對抗執票人，惟此原因關係之「確立」，
  雙方如有爭議，應由票據債務人就該原因關係負主張及舉證之
  責，必待票據原因關係確立後，法院就此項原因關係進行實體
  審理時，始按舉證責任分配法則，就該已確立之原因關係之成
  立、生效（含特別生效）、消滅之事實，分配舉證責任負擔者
  。
㈡次按取捨證據、認定事實屬於事實審法院之職權，若其取證、
  認事並不違背法令及經驗法則、論理法則或證據法則，即不許
  任意指摘其採證或認定不當，以為上訴第三審之理由。原審本
  於認事、採證之職權行使，綜合相關事證，合法確定系爭本票
  為上訴人所共同簽發，上訴人無法就其主張簽發系爭本票係為
  擔保袁子杰於104年12月15日向被上訴人一次借貸200萬元債務
  之原因事實，舉證以實其說，系爭本票基礎原因事實無法確立
  ，基於票據乃文義證券及無因證券，被上訴人即得行使其票據
  權利，上訴人請求確認系爭本票債權對其不存在，自屬無據，
  而本此見解為上訴人不利之判決，經核於法並無違誤。上訴論
  旨，猶就原審採證、認事之職權行使暨其他與判決基礎無涉之
  理由，指摘原判決不當，聲明廢棄，非有理由。
據上論結，本件上訴為無理由。依民事訴訟法第436條之2 第2
  項、第481條、第449條第1項、第78條，判決如主文。
中    華    民    國   110    年    10    月    27    日
                      最高法院民事第六庭
                          審判長法官  魏  大  喨  
                                法官  李  寶  堂  
                                法官  李  文  賢  
                                法官  邱  瑞  祥  
                                法官  林  玉  珮  
本件正本證明與原本無異
                                      書  記  官
中    華    民    國   110    年    11    月    2     日